【裁判字號】    97,訴,434
【裁判日期】    980512
【裁判案由】    損害賠償
【裁判全文】
臺灣雲林地方法院民事判決               97年度訴字第434號
原      告
即反訴被告  立勇實業股份有限公司
法定代理人  丙○○
訴訟代理人  陳中堅  律師
被      告
即反訴原告  伊加利興業股份有限公司
                    營利事業統.
法定代理人  甲○○
訴訟代理人  蔡宜宏  律師
            乙○○
上列當事人間請求損害賠償事件，本院於民國98年4 月28日言詞
辯論終結，判決如下：
    主      文
原告之訴駁回。
反訴被告應給付反訴原告新台幣肆拾貳萬貳仟貳佰玖拾元，及自
民國九十七年十二月十日起至清償日止，按年利率百分之五計算
之利息。
反訴原告其餘之訴駁回。
本訴訴訟費用新台幣貳萬貳仟玖佰柒拾捌元及反訴訴訟費用新台
幣肆仟佰陸拾玖元部分，由原告即反訴被告負擔；其餘反訴訴
訟費用由反訴原告負擔。
本判決第二項於反訴原告以新台幣壹拾伍萬元供擔保後，得假執
行，但反訴被告如以新台幣肆拾貳萬貳仟貳佰玖拾元供擔保，得
免為假執行。
反訴原告其餘假執行之聲請駁回。
    事實及理由
壹、本訴部分：
  一原告主張：
    (一)其自民國97年3 月間起陸續向被告訂購規格、數量、單價
      如附件(1)(2)(3)(4)所示之「開放式粘扣網狀砂紙」數批，其
      中附件(1)所示貨品，其已將價金新台幣（下同）937,717
      元支付被告，惟因該批貨品有瑕疵，經其退貨；另如附件
      (2)(3)(4)所示之貨品經其銷往國外，亦有沾粘性不佳問題，
      屢遭客訴，亦經其全數收回，致其受有運費及預期利益之
      損害，合計1,277,101 元。因被告所製造販售予其之上揭
      貨品有沾粘性不佳之瑕疵，爰依民法第359 條第1 項前段
      、第260 條、第216 條規定提起本訴，並以起訴狀繕本之
      送達作為對被告解約表示，求為判決如聲明所示。
    (二)聲明：被告應給付原告2,214,818 元，及自起訴狀繕本送
      達翌日起至清償日止，按年利率百分之五計算之利息。
  二被告則辯以：
    (一)97年6 、7 月間伊出貨予原告之「開放式粘扣沖孔砂紙」
      ，均經原告測試方予簽收，原告既無異議收受後並轉售第
      三人，應視為原告已承認所受領之物。其次，原告以客訴
      函作為主張系爭砂紙具有瑕疵之依據，惟該等函件俱屬私
      文書，被告否認其真正。又系爭砂紙係利用尼龍扣（即魔
      鬼氈）原理，將系爭砂紙沾粘在機台上運作以研磨物品，
      而尼龍扣係由公扣及母扣組合而成，伊所製作交付原告之
      「開放式粘扣沖孔砂紙」，縱無法與原告客戶機台沾粘運
      作，亦未必係伊所製造之系爭砂紙之母扣具有瑕疵。
    (二)原告以第三人開立之訂單，計算其轉售系爭砂紙可得利潤
      ，並以之作為向伊請求所失利益之根據，惟原告所提出之
      訂單為屬私文書，不足為原告請求依據，且原告未扣除營
      業成本，逕以買賣價差作為計算標準，亦有失客觀，不足
      憑採。
    (三)原告請求退貨款937,717 元部分，因原告仍有部分貨款未
      付，爰以原告應伊付之貨款為抵銷之主張，則原告此部分
      之主張亦無理由等語。
    (四)聲明：駁回原告之訴；如受不利益判決願供擔保請准免為
      假執行之宣告。
貳、反訴部分：
  一反訴原告主張：
    (一)反訴被告自96年2 月間起即陸續向其訂購砂紙多批，其已
      先後完工交付，惟自97年5 月5 日起之貨款共2,297,724
      元【數量、金額詳如附件(5)所示】反訴被告迄未支付，扣
      除其前同意退款部分【即附件(1)所示金額】，反訴被告應
      支付之價金尚有1,360,007 元【計算式：2,297,724 －93
      7,717 ＝1,360,007 】，為此提起本訴。
    (二)聲明：反訴被告應給付反訴原告1,360,007 元，及自起訴
      狀繕本送達翌日起至清償日止按年利率百分之五計算之利
      息；並為以供擔保為條件之假執行宣告。
  二反訴被告則辯稱：
    (一)因反訴原告所交付之砂紙有瑕疵，其已依民法第359 條第
      1 項規定主張解除契約，則反訴原告仍主張有貨款請求權
      1,360,007 元即無理由。
    (二)聲明：駁回反訴原告之訴；如受不利益之判決，願供擔保
      請准免為假執行之宣告。
、程序方面：
    按「被告於言詞辯論終結前，得在本訴繫屬之法院，對於原
    告及就訴訟標的必須合一確定之人提起反訴」、「反訴之標
    的，如專屬他法院管轄，或與本訴之標的及其防禦方法不相
    牽連者，不得提起。」民事訴訟法第259 條、第260 條第1
    項定有明文。而所謂反訴之標的與本訴之標的及其防禦方法
    有牽連關係者，乃指反訴標的之法律關係與本訴標的之法律
    關係兩者之間，或反訴標的之法律關係與本訴被告作為防禦
    方法所主張之法律關係兩者之間，有牽連關係而言。即舉凡
    本訴標的之法律關係或作為防禦方法所主張之法律關係，與
    反訴標的之法律關係同一，或當事人雙方所主張之權利，由
    同一法律關係發生，或本訴標的之法律關係發生之原因，與
    反訴標的之法律關係發生之原因，其主要部分相同，均可認
    兩者間有牽連關係（最高法院70年度台抗字第522 號判決參
    照）。本件原告於97年10月22日以被告未依買賣合約交付其
    所訂購之「開放式粘扣網狀砂紙」為由，乃以送達起訴狀繕
    本為解約之表示，並訴請被告應將其已支付之價金937,717
    元返還，並請求被告應賠償其本件買賣運費及應得而未得利
    潤之損失計1,277,101 元；被告嗣於同年11月12日，以其未
    違約，並已交付系爭砂紙為由，向本院提起反訴，依系爭砂
    紙買賣合約，請求原告給付價款1,360,007 元。是本訴部分
    與反訴部分之請求，均係本於有無違反系爭砂紙買賣合約事
    由，而主張契約上及法律上之權利，亦即當事人雙方所主張
    訴訟標的之法律關係及作為攻擊、防禦方法所主張之事項，
    係由同一法律關係所發生，應可認反訴標的之法律關係與本
    訴標的之法律關係兩者之間有牽連關係，揆諸前開規定及說
    明，被告於本件本訴繫屬中提起反訴，於法相合，應予准許
    ，合先敘明。
肆、兩造不爭執之事實：
  (一)原告自96年2 月間起陸續向被告訂購「開放式粘扣網狀、沖
    孔砂紙」多批，被告已全數完成運交原告，而自97年5 月5
    日起至同年7 月21日之貨款共計2,297,724 元【詳細數量、
    金額如附件(5)所示】。
  (二)原告所訂購之上揭砂紙，其中「開放式粘扣網狀砂紙」部分
    ，被告同意原告退貨，並同意退還已付價金937,717 元。
伍、得心證之理由：
    本案爭執點在於：1.本訴被告所運交本訴原告之「開放式粘
    扣沖孔砂紙」是否符合約定之品質？本訴原告得否解除系爭
    砂紙買賣契約，並請求本訴被告賠償其運費及可得未得利潤
    之損害？2.反訴原告請求反訴被告給付買賣「沖孔開放式粘
    扣砂紙」貨款有無理由？茲逐點析述如下：
  (一)本訴原告主張：其向本訴被告訂購如附件(1)所示「開放式粘
    扣網狀砂紙」乙批，嗣本訴被告同意其退貨，並同意退還其
    已付價金937,717 元乙節，有其提出之退貨傳真稿1 份及進
    貨退出單2 份（均影本，見卷第12－14頁）為證，且為本訴
    被告所自認，是本訴原告此部分之主張，自堪信為真實。
  (二)按貨樣約定買賣者，視為出賣人擔保其交付之標的物與貨樣
    有同一之品質，為民法第388 條所明定。貨樣買賣適用第35
    4 條第2 項及其他有關瑕疵擔保之規定。如標的物不具備貨
    樣之品質時，買受人固得依民法第360 條之規定，行使其權
    利，惟若交付之標的物品質符合貨樣之品質，縱令與一般期
    待品質有落差，亦不能謂品質有瑕疵（最高法院91年度台上
    字第1953號裁判意旨酌參）。本訴原告主張：其陸續向本訴
    被告訂購如附件(2)(3)(4)所示「開放式粘扣沖孔砂紙」數批，
    經銷往國外，有沾粘性不佳問題，屢遭客訴，經其全數收回
    ，致其受有運費及預期利益之損害合計1,277,101 元乙節，
    為本訴被告所否認，並以前揭情詞為辯。經查：
    1.本訴原告向本訴被告下單採購「開放式粘扣沖孔砂紙」前
      ，本訴被告曾製作30片樣品交本訴原告測試認可，本訴原
      告方向本訴被告訂購上揭砂紙之事實，為本訴原告所自承
      ，並有本院履勘時所取回之貨樣2 片（編號Ａ1 、Ａ2 ）
      在卷可憑（所餘28片仍在本訴原告管領中）。
    2.本訴被告運交本訴原告如附件(2)(3)(4)所示之「開放式粘扣
      沖孔砂紙」現存置於本訴原告處，前經本院到場履勘，並
      由本訴原告任意抽取採樣20片（經編為Ｂ1 －Ｂ10、Ｃ1
      －Ｃ10等號）封存附卷等情，有勘驗筆錄在卷可考（見卷
      第93、94頁）。而本訴被告所製交本訴原告之砂紙貨樣（
      即編號Ａ1 、Ａ2 ）及系爭砂紙採樣品（即編號Ｂ1 －Ｂ
      10、Ｃ1 －Ｃ10）嗣經本院當庭測試比對結果，編號Ｂ1
      －Ｂ10、Ｃ1 －Ｃ10系爭砂紙採樣品其粘扣性品質非但不
      遜於編號Ａ1 、Ａ2 砂紙貨樣，甚且較佳乙節，亦有勘驗
      結果筆錄在卷（見卷第105 頁）可稽。
    3.承上，本訴被告運交本訴原告如附件(2)(3)(4)所示「開放式
      粘扣沖孔砂紙」之採樣品其粘扣性並不遜於本訴原告訂購
      前所認可之貨樣，顯見本訴被告所交付本訴原告之系爭沖
      孔砂紙品質符合本訴原告所認可貨樣之品質，縱令本訴原
      告之下游客戶認上揭砂紙之粘扣性不佳，本訴原告亦不能
      執此謂本訴被告所交付之上揭沖孔砂紙品質有瑕疵。從而
      本訴原告主張依民法第359 條第1 項前段、第260 條、第
      216 條規定，其得解除系爭沖孔砂紙契約，並請求本訴被
      告賠償其損害云云，自無所據。
  (三)次按買受人對於出賣人，有交付約定價金之義務。買賣標的
    物與其價金之交付，除法律另有規定或契約另有訂定或另有
    習慣外，應同時為之。標的物交付定有期限者，其期限，推
    定其為價金交付之期限，民法第367 條、第369 條、第370
    條定有明文。本件反訴原告主張：自96年2 月間起反訴被告
    即陸續向其訂購砂紙多批【數量、金額詳如附件(5)所示】，
    其已先後完工交付，惟自97年5 月5 日起即未按約支付貨款
    ，扣除其所同意退還之「開放式粘扣網狀砂紙」部分價金93
    7,717 元後，反訴被告迄仍積欠其「開放式粘扣沖孔砂紙」
    貨款1,360,007 元未償等情，業據其提出採購單、出貨單、
    進料驗收單（均為影本）20紙在卷（見卷內第52－57頁）為
    證，並為反訴被告所不爭執，自堪信為真實。從而，反訴原
    告依兩造間買賣契約及上揭規定，請求反訴被告給付上開金
    額，要屬有據，應予准許。
  (四)又按二人互負債務，而其給付種類相同，並均屆清償期者，
    各得以其債務，與他方之債務，互為抵銷。再抵銷，應以意
    思表示，向他方為之。其相互間債之關係，溯及最初得為抵
    銷時，按照抵銷數額而消滅，民法第334 條第1 項前段、第
    335 條第1 項亦有明文。查，本訴原告對本訴被告固有如附
    件(1)所示「開放式粘扣網狀砂紙」退貨款937,717 元債權可
    得請求；惟本訴被告（即反訴原告）對本訴原告（即反訴被
    告）亦有上揭貨款債權1,360,007 元可得主張，均已詳述如
    前。則本訴被告抗辯以伊所負前開退貨款937,717 元債務與
    本訴原告所對伊所負上揭貨款1,360,007 元債務抵銷，經核
    上開二債務給付種類相同，並均已屆清償期，且無不能抵銷
    之情形，依上揭規定，本訴被告抵銷之抗辯，為有理由。據
    此計算，本訴原告之退貨款債權937,717 元，即因本訴被告
    適法之抵銷而消滅；而反訴原告得請求反訴被告給付之貨款
    額應僅為422,290 元（計算式：1,360,007 －937,717 ＝42
    2,290） 。
  (五)另按「給付有確定期限者，債務人自期限屆滿時起，負遲延
    責任。」「遲延之債務，以支付金錢為標的者，債權人得請
    求依法定利率計算之遲延利息。」再「應付利息之債務，其
    利率未經約定，亦無法律可據者，週年利率為百分之五。」
    民法第229 條第1 項、第233 條第1 項前段、第203 條定有
    明文。反訴被告迄仍積欠反訴原告貨款422,290 元未償，則
    反訴原告據此請求反訴被告就上開金額，自反訴起訴狀繕本
    送達翌日起，按法定利率支付遲延息，依前揭規定，亦屬有
    據。
  (六)綜上所述，本訴原告主張其向本訴被告下單採購之「開放式
    粘扣沖孔砂紙」品質有瑕疵，故而解約並請求本訴被告賠償
    其運費及預期利益損害額計1,277,101 元及法定遲延息部分
    ，要無理由；另其請求本訴被告返還「開放式粘扣網狀砂紙
    」貨款937,717 元及法定遲延息部分，亦因本訴被告主張抵
    銷而告消滅，俱無可取，應予駁回。至反訴原告依系爭「開
    放式粘扣沖孔砂紙」買賣合約，請求反訴被告給付未償貨款
    422,290 元，及自反訴起訴狀繕本送達翌日（即97年12月10
    日）起至清償日止，按週年利率百分之五計算之利息，為有
    理由，應予准許，逾此範圍之請求則屬無據，應予駁回。
陸、假執行之宣告：
    反訴部分：兩造均陳明願供擔保，聲請宣告假執行或免為假
    執行，經核反訴原告勝訴部份，合於法律規定，爰分別酌定
    相當之擔保金額宣告之；至反訴原告其餘假執行之聲請，因
    訴之駁回而失所依據，不予准許。
柒、本件判決基礎已臻明確，兩造其餘之攻擊防禦方法及訴訟資
    料並調查證據之聲請經本院斟酌後，核與判決不生影響，無
    一一論述之必要，併予敘明。
捌、據上論結，本件原告之訴為無理由，反訴原告之訴為一部有
    理由、一部無理由，依民事訴訟法第78條、第79條、第390
    條第2 項、第392 條第2 項，判決如主文。
中    華    民    國    98    年    5     月    12    日
                  民事第一庭    法  官  蔣得忠
以上正本係照原本作成
如對本判決上訴，須於判決送達後廿日內向本院提出上訴狀
中    華    民    國    98    年    5     月    12    日
                                書記官  賴成育


司法院資訊處製作；財團法人民間司法改革基金會備份。
